【裁判字號】    90,易,336
【裁判日期】    900703
【裁判案由】    恐嚇
【裁判全文】
臺灣臺北地方法院刑事判決                            九十年度易字第三三六號
    公  訴  人  臺灣臺北地方法院檢察署檢察官
    被      告  乙○○
    選任辯護人  蔡馥宇律師
                余鐘柳
    被      告  丁○○
右列被告等因恐嚇案件，經檢察官提起公訴（八十九年度偵字第二二三二四號），本
院判決如左：
    主  文
丁○○以加害身體之事，恐嚇他人致生危害於安全，處拘役伍拾玖日，如易科罰金，
以參佰元折算壹日。
乙○○無罪。
    事  實
一、丁○○之夫謝式恩曾為乙○○擔任主任委員之台北市計程車同業互助會之會員，
    並向該互助會之基金借款，嗣因謝式恩之車行無力繼續經營倒閉而遭報紙刊登報
    導，丁○○懷疑係乙○○所為，因而對乙○○心生不滿，遂於民國八十九年十月
    五日下午十八時三十分許，偕同不知情之辛○○等數名不詳姓名年籍之成年男子
    至台北市○○○路○段夏安里民眾活動中心，即乙○○主持台北市計程車同業互
    助會會員大會之會場，欲與乙○○理論，進而發生爭吵，丁○○竟獨自萌生恐嚇
    之犯意而向乙○○恫嚇稱「你給我小心一點，我不會放過你」等語，以此加害身
    體之事恐嚇乙○○，致其心生畏懼，而危害其安全。
二、案經台北市政府警察局中正第二分局報告台灣台北地方法院檢察署檢察官偵查起
    訴。
    理  由
壹、被告丁○○部分：
一、訊據被告丁○○固不諱言於右揭時間偕同辛○○至夏安里民眾活動中心即台北市
    計程車同業會會員大會之會場，並與主持該會員大會之告訴人即被告乙○○發生
    爭吵之情，惟矢口否認有前揭恐嚇之犯行，辯稱：因為乙○○登報說伊先生之車
    行惡性倒閉，使伊等身敗名裂，當日只是帶了報紙要質問乙○○用意何在，希望
    乙○○給一個交代，雖然語氣較衝動，但無恐嚇他，且當天只有與辛○○一起到
    現場，並沒有帶其他人，是乙○○提到新台幣（下同）六十萬借款之事，反向其
    恐嚇，伊並未恐嚇乙○○云云。
二、經查，右開事實迭據告訴人乙○○於警訊、偵、審時指訴明確，且：
（一）證人即當時在場之計程車同業互助會會員壬○於偵審中均結證稱：看到被告丁○○帶了七、八個人到開會的現場來找被告乙○○，質問乙○○不應該去登報
      ，並叫乙○○小心，他要去公司找他，不會放過他等情。
（二）證人即當時在場之計程車同業互助會會員且為該互助會選務人員庚○○於本院
      審理中指述：「（問：他們離開時有多少人？）大概有六、七個，七、八個」
      、「（問：被告高離開的時候後面有人跟著離開是什麼情形？）被告高離開，
      跟著離開的人我不認識，我們會員幾乎我都認識，那些人不是我們會員。」（
      九十年六月十九日審判筆錄）
（三）另證人即當時在場之計程車同業互助會會員己○○亦陳稱丁○○曾對乙○○說
      「你給我小心一點」等語（偵查卷第七頁），證人己○○與被告丁○○並無何
      仇隙糾紛，應無陷害之理，且證人己○○於本院審理中更詳證：「（問：當天
      開會的時候有無看到在場被告高與證人簡到現場？）開會的時候沒有，是開完
      會要選舉的時候壬○在講我們的主委被圍起來了，我就上前去看，看到連同被
      告高一共有九個人（八男一女）圍住被告洪，其中一個男的說現在你們人很多
      ，我們下次再去你家，被告高說你小心一點，我那時候在想說我們人這麼多他
      們還敢來，他們這麼勇敢，所以我就特地數了一下他們的人數。」，對於被告
      丁○○對其證詞提出疑義問其係如何聽到伊說「你給我小心一點」？證人亦證
      稱「她當時還用手指著被告洪，說小心一點，當時很兇。」（九十年六月十九
      日審判筆錄），均足證被告丁○○與告訴人乙○○確因報紙登載被告丁○○夫
      婿謝式恩車行倒閉之事產生爭執，被告丁○○亦確帶有數人前往找告訴人乙○○理論，並因此而向告訴人乙○○恫嚇稱「你給我小心一點」等詞，證人己○○之證詞應堪採信。
（四）又證人即當天與被告丁○○一同前往之辛○○雖於本院審理中陳稱其並未於偵
      查中證述「那天我與高小姐一群人去」等詞（偵查卷第二十四頁），此業經本
      院當庭勘驗偵查中之錄音帶，確認其係說「我跟謝太太兩個人一起去，一進去
      就一群人」（九十年六月十九日勘驗筆錄），惟其於本院審理中先稱，伊是去
      聽聽互助會是如何開會，卻對於本院訊問其開會之時間無從應答，且伊係在開
      會已結束將選舉之時才到場，故其稱為瞭解開會方式及內容才去現場等詞顯不
      足採；證人辛○○後又改稱「邀請函是給謝先生，謝先生沒空，交代謝太太去
      ，因看她一個女人家才陪她去」，前後證述不一。再者，證人辛○○與被告丁○○對於如何轉讓被告原來之車行，是否訂立契約，是否交付價金，如何交付
      等事項，均不相一致，且辛○○於本院審理中作證時，支吾其詞，或以證詞有
      殺傷力或涉營業秘密不願回答，或前後供述不一，是其證稱只有伊與被告丁○○一同前往等詞尚不足採。被告丁○○為使告訴人乙○○對登報一事有所交代
      ，乃召集多人一同前往，其辯稱只有與辛○○一起去之詞應為不實，告訴人乙○○及證人壬○、庚○○、己○○等之述及被告丁○○邀集多人前往前開處所
      欲找告訴人乙○○理論等情應堪採信。被告丁○○認報上登載關於其先生車行
      惡性倒閉之事係告訴人乙○○所為，且已妨礙其名譽，難免心生不平，伊亦自
      承當時情緒激動，是在當時所邀集之多人壯勢下，口出恐嚇之語，與常情非有
      不合，本件事證明確，被告丁○○犯行已堪認定，應依法論科。
三、按九十年一月四日修正，九十年一月十二日生效之刑法第四十一條第一項規定：
    「犯最重本刑為五年以下有期徒刑之罪，而受六月以下有期徒刑或拘役之宣告，
    因身體、教育、職業或家庭之關係或因其他正當事由，執行顯有困難者，得以一
    元以上三元以下折算一日，易科罰金。但確因不執行所宣告之刑，難收矯正之效
    或難以維持法秩序者，不在此限。」，本件被告行為時雖仍係舊法時期，惟此關
    於執行之事項既經修訂，而與罪刑之輕重問題無涉，自應適用前開新法規定，不
    生新舊法律適用之比較問題，合予敘明。
四、核被告丁○○所為，係犯刑法第三百零五條之恐嚇危害安全罪，爰審酌被告丁○○因與告訴人乙○○間債務及登報之糾紛，一時氣憤致觸本件犯行，及事後飾詞
    狡卸，並反控告訴人恐嚇，悔意未深等一切情狀，量處如主文所示之刑，並諭知
    易科罰金之折算標準。
貳、被告乙○○部分：
一、公訴意旨略以：被告乙○○於八十九年十月五日十八時三十分許，在台北市○○○路○段夏安里民眾活動中心，因財務糾紛，發生爭吵，遂對告訴人丁○○恫嚇
    稱「不還債就要叫人弄死你全家」等語，致告訴人丁○○心生畏懼，因認被告乙○○涉有刑法第三百零五條恐嚇危害安全罪嫌。
二、按犯罪事實應依證據認定之，無證據不得推定其犯罪事實。又不能證明被告犯罪
    者，應諭知無罪之判決，刑事訴訟法第一百五十四條、第三百零一條第一項分別
    定有明文。次按事實之認定，應憑證據，如未能發現相當證據，或證據不足以證
    明，自不能以推測或擬制之方法，為裁判基礎，有最高法院四十年台上字第八六
    號判例參照。再以被害人之陳述為認定犯罪之依據時，必其陳述並無瑕疵，且就
    其他方面調查，又與事實相符，始能認有證據能力，此亦有最高法院六十一年台
    上字第三０九九號判例可資參照。
三、本件公訴人認被告乙○○涉有恐嚇之犯行無非以告訴人即被告丁○○之指訴及證
    人辛○○於偵查時之證述為其論據，訊之被告乙○○堅詞否認有何恐嚇之言詞，
    辯稱：案發當天告訴人丁○○一來即要他就報紙刊登之事給她一個交代，當天並
    未講到六十萬借款的事情，且丁○○帶八個人將其圍住的情形下，其根本不敢也
    不可能講任何恐嚇之詞等語。查告訴人丁○○於警訊時固指稱：「乙○○說...
    欠他的六十萬元何時要還他，若不還他，他便要叫人把我全家做掉，當時我很害
    怕便離開現場」等語，緊接著又稱：「乙○○看我一個女人家，便出言恐嚇我，
    處處欲置我於死地」等語（偵查卷第五頁），然告訴人丁○○於案發當時並非一
    弱質女流隻身前往，其有偕同辛○○前往，已為被告丁○○所不否認，況且被告
    丁○○除辛○○外，另夥同六、七名之不詳姓名年籍成年男子前往，此亦為前開
    證人壬○、庚○○、己○○證述在卷，並經同在現場開會之會員即證人戊○○於
    警訊、偵查、本院調查時、證人甲○○、丙○○於本院調查時結證屬實，甚且證
    人己○○於本院審理時更傳神地證稱：「（問：有無聽到洪對高說不還債就要弄
    死你全家？）當時乙○○嚇得臉都發白，怎麼可能說這樣的話」等語，則被告乙○○在告訴人丁○○率領辛○○及數名不詳姓名年籍男子之心理壓力下，衡情尚
    難認定被告乙○○確有出言恐嚇告訴人丁○○，然告訴人丁○○於警訊時卻謊稱
    被告乙○○吃定其一個女人家，便出言恐嚇，藉此博取同情，其動機已堪非議，
    又證人壬○、己○○均結證稱告訴人丁○○與被告乙○○係因報紙登載之事而起
    爭執，是告訴人丁○○指稱被告乙○○係因債務之事而對其恐嚇亦有所瑕疵。再
    者，證人辛○○雖於偵查、本院審理中指稱被告乙○○確有向告訴人丁○○恐嚇
    ，然其前後證詞互有出入而不足採信，已如前述，且本院訊問證人辛○○被告乙○○係在與告訴人丁○○談及何事時始出言恐嚇？證人辛○○竟證述「我之前都
    沒有注意聽他們在說什麼，只有說這句話（即「不還債就要叫人弄死你全家」）
    的時候我有聽到，因為那時候我覺得氣氛不好想要被告高先走」（九十年六月十
    九日審判筆錄），則不問證人辛○○是為瞭解開會內容或為陪同告訴人丁○○而
    前往現場，既被告乙○○與告訴人丁○○已有所爭執，證人辛○○認雙方間氣氛
    不好，且又係陪同告訴人丁○○前往，則依常情證人辛○○應會注意雙方之言行
    舉止，然證人辛○○竟證稱僅聽到被告乙○○說「不還債就要叫人弄死你全家」
    ，其他雙方你來我往之對話均未聽到，實與常情不符，而不足採，是被告乙○○
    所辯應為可採。此外，本院復查無其他積極證據足資證明被告乙○○確有前揭犯
    行，揆諸前開說明，自難僅憑告訴人丁○○及證人辛○○有所瑕疵且明顯勾串之
    指訴，遽論被告乙○○有公訴人所指摘之恐嚇犯行，不能證明被告乙○○犯罪，
    應為無罪之諭知。
據上論斷，應依刑事訴訟法第二百九十九條第一項前段、第三百零一條第一項，刑法
第三百零五條、第四十一條第一項前段，罰金罰鍰提高標準條例第一條前段、第二條
，判決如主文。
本案經檢察官陳錫柱到庭執行職務。
中      華      民      國      九十      年      七    月      三      日
                                    臺灣臺北地方法院刑事第三庭
                                        審判長法  官  徐  世  禎
                                              法  官  劉  台  安
                                              法  官  黎  惠  萍
右正本證明與原本無異
如不服本判決應於送達後十日內向本院提出上訴狀。
                                              書記官  賈  繼  藩
中      華      民      國      九十      年      七    月      三      日
附錄本案論罪科刑法條全文
刑法第三百零五條
以加害生命、身體、自由、名譽、財產之事，恐嚇他人致生危害於安全者，處二年以
下有期徒刑、拘役或三百元以下罰金。


司法院資訊處製作；財團法人民間司法改革基金會備份。
